【裁判字號】    97,易,2514
【裁判日期】    971107
【裁判案由】    妨害自由等
【裁判全文】
臺灣臺北地方法院刑事判決              97年度易字第2514號
公  訴  人  臺灣臺北地方法院檢察署檢察官
被      告  丁○○
上列被告因妨害自由等案件，經檢察官提起公訴（97年度偵字第
13280 號），本院判決如下：
    主  文
丁○○毀壞他人茶几之玻璃，足以生損害於他人，處拘役肆拾日
，如易科罰金，以新台幣壹仟元折算壹日；又以加害身體、自由
之事，恐嚇他人致生危害於安全，處有期徒刑肆月，如易科罰金
，以新台幣壹仟元折算壹日。
    事  實
一、丁○○前為臺北市立圖書館之駐衛警，因有多次違反工作紀
    律之情事，而於民國96年3 月間遭免職，因不滿該圖書館三
    興分館工作人員將其遭免職一事告知他人，遂於97年4 月29
    日下午4 時30分許，前往臺北市大安區○○○路○ 段125 號
    7 樓之臺北市立圖書館總館欲找館長乙○○理論，乙○○當
    時在館內主持會議，雖經政風室人員告知，因丁○○前已有
    多次類此情形，且懼於丁○○之兇惡態度，不願與丁○○碰
    面。丁○○因無法見到乙○○，一時氣憤，明知該館政風室
    內之茶几，係以玻璃桌面放置於金屬鐵筒上組裝而成，桌面
    無法承受重大敲擊之力量，為極易破碎之物品，仍基於毀損
    之犯意，以其攜帶之書籍、膠帶，多次敲擊茶几桌面，致桌
    面玻璃碎裂毀壞，致不堪使用。另基於恐嚇之犯意，當場揚
    言將到乙○○家中，乙○○因負責處理之政風室科員甲○○
    轉告而心生畏懼，足以生危害於乙○○之安全，乙○○並因
    而不敢再回辦公室。詎丁○○承續前述恐嚇之犯意，明知乙○○不願與其見面，仍於同日晚間8-9 時許撥打乙○○之家
    中電話欲與其理論，乙○○婉轉解釋，丁○○仍無法釋懷，
    遂於同日晚間10時許，前往乙○○位於臺北市○○區○○街
    222 巷23號3 樓之住處外，乙○○因心生畏懼，對其按鈴之
    動作不予理會，丁○○即大聲咆哮、徒手敲擊鐵門，並徒手
    攀爬至2 樓，表示未見到乙○○不願罷休，致生危害於乙○○身體、自由之安全，經二樓住戶阻止、表明願意下樓開鐵
    門讓丁○○進入鐵門內，丁○○才未繼續攀爬至三樓乙○○
    家中，乙○○於知悉丁○○之行為後，心中更加恐懼，遂於
    晚間10時45分許報警處理，瑞安街派出所員警獲報後前往處
    理，丁○○、乙○○始與員警前往派出所。
二、案經乙○○訴由臺北市政府警察局大安分局報告臺灣臺北地
    方法院檢察署檢察官偵查起訴。
    理  由
一、程序事項：
  (一)關於檢察官起訴書證據清單所提之證據資料，被告丁○○除
    對於證人乙○○在警詢、偵訊時之供述爭執其證據能力外，
    對於其餘證據資料之證據能力均不加以爭執，而本院審核其
    餘證據資料作成之情況，亦無不具證據能力之情形，則該等
    證據資料自有證據能力，合先敘明。
  (二)被告雖辯稱證人乙○○在警詢、偵訊時之供述屬於審判外陳
    述，並無證據能力云云。惟查，被告以外之人在警詢、偵訊
    時之供稱，只要在法院審理時經過對質、詰問，即有證據能
    力，至於其證詞之證明力，則由法院依自由心證原則依法認
    定，此即司法院釋字第582 號解釋意旨及刑事訴訟法第159
    條之1 第2 項與第159 條之2 規定：「被告以外之人於偵查
    中向檢察官所為之陳述，除顯有不可信之情況者外，得為證
    據」、「被告以外之人於檢察事務官、司法警察官或司法警
    察調查中所為之陳述，與審判中不符時，其先前之陳述具有
    較可信之特別情況，且為證明犯罪事實存否所必要者，得為
    證據」之意旨所在。本件證人乙○○既已在審理時經被告聲
    請傳喚作證，而賦予被告對質、詰問之機會，且無顯不可信
    之狀況，參照前述規定及說明所示，證人乙○○在警詢、偵
    訊時之供述自有證據能力，亦併敘明。
二、認定犯罪事實之證據與理由：
  (一)經本院訊問後，被告雖坦承確有於前述時間前往臺北市立圖
    書館欲找告訴人乙○○理論，並持書籍、膠帶敲擊圖書館政
    風室內茶几上之玻璃，致該玻璃毀壞，以及前往告訴人住處
    等情，惟矢口否認有何公訴意旨所指之犯行，辯稱：伊並非
    故意敲毀玻璃，而係不小心所致，且伊當日並未對告訴人有
    何恐嚇之言語，伊僅攀爬至2樓，尚未至告訴人居住之3樓，
    即經告訴人之鄰居同意開門才進入云云。
  (二)經查：
  1.被告於前述時間欲找告訴人理論，告訴人當時雖在館內主持
    會議，因被告前已有多次類此情形，且懼於被告之兇惡態度
    ，告訴人經政風室科員甲○○告知，仍不願與被告盛碰面，
    被告一時氣憤，即以其攜帶之書籍、膠帶，多次敲擊茶几桌
    面，致桌面玻璃碎裂毀壞等情，業據證人甲○○於本院審理
    時結證屬實（本院卷第32、33頁）；而該茶几係屬臺北市立
    圖書館之公有財產，係以玻璃桌面放置於金屬鐵筒上組裝而
    成等情，亦有臺北市立圖書館物品明細分類帳及照片等件在
    卷可證（偵卷第12、13頁）。綜此，該茶几既係以玻璃桌面
    放置於金屬鐵筒上組裝而成，桌面無法承受重大敲擊之力量
    ，為極易破碎之物品，當為具有社會經驗之被告所得明知，
    被告竟因無法得見告訴人，即持書籍、膠帶用力敲擊玻璃桌
    面，被告有毀損之主觀犯意甚明。
  2.查當日被告前往臺北市立圖書館欲找告訴人理論時，情緒非
    常激動，大聲咆哮，僵持許久，因為被告站立於上、下班打
    卡之處，許多同仁均不敢下班離開，在獲報前往處理之瑞安
    街派出所員警與被告溝通時，當日原在他處受訓、於接獲通
    報返回館內處理之政風室主任丙○○，隨即請館內同仁先行
    離開，並關閉七樓電源、門窗後設定保全而離開等情，均業
    據證人甲○○、丙○○於本院審理時結證屬實（本院卷第32
    -34 頁）；而當日在館內主持會議之告訴人經接獲甲○○之
    通知後，甲○○告知會繼續處理，如有問題再向告訴人報告
    ，甲○○告知被告曾在館內說要到伊家中找伊，且大聲咆哮
    ，伊心生恐懼，主持完會議不敢返回辦公室，因尚未達下班
    時間，只好待在九樓，直到下班時間才由同仁開車搭載離開
    ，後來被告於當晚8-9 時許撥打電話至伊家中，伊婉轉解釋
    無效，遂將電話掛斷，被告卻於當晚10時許前往伊住處之樓
    下，伊因心生畏懼對其按鈴之動作不予理會，被告即大聲咆
    哮、徒手敲擊鐵門，並徒手攀爬至2 樓，表示未見到伊不願
    罷休，經2 樓住戶阻止、表明願意下樓開鐵門讓被告進入鐵
    門內，被告才未繼續攀爬伊位於3 樓之住處，伊於知悉被告
    之行為後，心裡更加恐懼，遂於晚間10時45分許報警處理等
    情，亦據證人乙○○於本院審理時結證屬實（本院卷第36、
    37頁），核與伊於偵訊時證稱之情節相符（偵卷第24、25頁
    ）。綜此，顯見被告確因對於告訴人心生不滿，而接續在臺
    北市立圖書館、告訴人住處樓下對告訴人為恐嚇之言行。
  3.綜上所述，由前述證人證詞、被告供稱與相關書證等證據，
    足見被告確有公訴意旨所指之犯行，被告所辯無非係卸責之
    詞，不足採信。是本件事證明確，被告犯行堪以認定，應予
    依法論科。
三、論罪科刑：
  (一)按所謂恐嚇，凡一切之言語、舉動足以使他人生畏懼心者，
    均包含在內（最高法院22年度上字第1310號判例意旨可資參
    照）。是所謂恐嚇，指凡一切言語、舉動足以使人生畏怖心
    者均屬之，而該言語或舉動是否足以使他人生畏怖心，應依
    社會一般觀念衡量之。查本件被告在臺北市立圖書館時，先
    大聲咆哮、破壞茶几玻璃，並揚言將前往告訴人家中，告訴
    人經甲○○及其他同仁之轉告，自足以心生畏懼，此所以告
    訴人主持完會議後仍不願意返回辦公室之原因所在。其後被
    告前往告訴人住處門外，並施以咆哮、敲擊鐵門之舉動，甚
    者從屋外攀爬，欲攀爬至告訴人之住處，則被告所為依一般
    社會通念，自足使人心生畏怖，而告訴人確實因此心生恐懼
    。核被告所為，係犯刑法第354 條之毀損器物罪、第305 條
    之恐嚇危害安全罪。被告於密接之時間，接續對告訴人為前
    述恐嚇行為，其目的無非係希望向告訴人表達不滿，所侵害
    法益同一，犯罪時間、行為均具密接性與連貫性，難以個別
    區分，應論以接續犯之包括一罪。又被告所犯前述二罪，犯
    意各別，行為殊異，應予分論併罰。
  (二)爰審酌：1.智識程度：被告係高職畢業之學歷，原以從事臺
    北市立圖書館之警衛為業；2.犯罪動機與目的：被告因多次
    違反紀律而遭臺北市立圖書館解職，不思深切自我反省，卻
    遷怒於告訴人，已數度找告訴人理論，後因圖書館其他分館
    之志工傳遞其遭解職之耳語，遂再度欲找告訴人理論，始為
    本件犯行；3.犯罪手段及所生危害：被告以書籍、膠帶將玻
    璃毀壞，且在強調安靜、內有廣大學生閱讀之臺北市立圖書
    館內大聲咆哮，影響圖書館之安寧秩序及館內同仁之下班，
    更於夜晚前往告訴人住處，在大門外大聲咆哮、敲擊鐵門，
    並欲以攀爬方式爬至告訴人住處，顯將影響告訴人權益及公
    眾秩序；4.犯後態度：被告於警詢、偵訊及本院審理時均未
    能全盤坦承犯行，於警詢時並怒目告訴人，更與承辦員警發
    生爭執（此有臺北市政府警察局大安分局提出之蒐證光碟，
    經本院製有勘驗筆錄在卷可證，本院卷第65-67 頁），且於
    本院第一次審理時猶大聲咆哮，經告訴代理人告知被告於為
    本件犯行後，尚有多次返回圖書館爭執之情事（未經起訴）
    ，經本院以被告有再犯恐嚇危害安全罪之虞，而當庭予以羈
    押後，始稍見醒悟等一切情狀，分別量處如主文所示之刑，
    並均諭知易科罰金之折算標準。
據上論斷，應依刑事訴訟法第284 條之1 、第299 條第1 項前段
，刑法第354 條、第305 條、第41條第1 項前段，刑法施行法第
1條之1 ，判決如主文。
本案經檢察官簡逸薇到庭執行職務。
中    華    民    國    97    年    11    月    7    日
                  刑事第六庭    法  官  林孟皇
本正本證明與原本無異。
如不服本判決，應於判決送達後10日內（應抄附繕本）向本院提
出上訴狀（上訴書狀應敘述具體理由。上訴書狀未敘述上訴理由
者，應於上訴期間屆滿後二十日內補提理由書於原審法院。）。
告訴人或被害人如對於本判決不服者，應具備理由請求檢察官上
訴，其上訴期間之計算係以檢察官收受判決正本之日期為準。
                                書記官  楊雅鈞
中    華    民    國    97    年    11    月    7    日
附錄本件論罪科刑法條全文：
中華民國刑法第354條（毀損器物罪）
毀棄、損壞前二條以外之他人之物或致令不堪用，足以生損害於
公眾或他人者，處2 年以下有期徒刑、拘役或5 百元以下罰金。
中華民國刑法第305條（恐嚇危害安全罪）
以加害生命、身體、自由、名譽、財產之事，恐嚇他人致生危害
於安全者，處2年以下有期徒刑、拘役或3百元以下罰金。


司法院資訊處製作；財團法人民間司法改革基金會備份。
